【裁判字號】    98,訴,2791
【裁判日期】    980929
【裁判案由】    詐欺
【裁判全文】
臺灣板橋地方法院刑事判決              98年度訴字第2791號
公  訴  人  臺灣板橋地方法院檢察署檢察官
被      告  甲○○
上列被告因詐欺案件，經檢察官提起公訴（九十七年度偵字第三
四二一八號），被告於本院準備程序進行中，就被訴事實為有罪
之陳述，經本院告知簡式審判程序意旨，並聽取公訴人及被告之
意見後，本院合議庭裁定由受命法官獨任依簡式審判程序審理，
並判決如下：
    主  文
甲○○共同以詐術得財產上不法之利益，科罰金新臺幣貳萬元，
如易服勞役，以新臺幣壹仟元折算壹日。
    事  實
一、甲○○明知信用卡上之卡號係表彰持卡人與發卡銀行間辨識
    身分之用，並作為發卡銀行允許持卡人以信用卡刷卡程序向
    特約商店完成信用交易之憑藉，非經持卡人同意，他人不得
    擅以持卡人之名義利用信用卡與特約商店完成消費交易，因
    於民國九十七年六月二十七日起，向威寶電信股份有限公司
    （下稱威寶公司）申請0000000000號行動電話門號供己使用
    ，積欠新臺幣（下同）一千四百零一元之通話費未繳，適甲
    ○○知悉一名真實姓名年籍不詳綽號「阿丹」之成年男子（
    下稱「阿丹」）有以不詳方法取得乙○○之身分年籍資料及
    乙○○在玉山商業銀行（下稱玉山銀行）所申辦0000-0000-
    0000-0000 信用卡之卡號及該卡使用之有效期限，竟與「阿
    丹」共同基於意圖為自己不法利益之犯意聯絡，於九十七年
    七月十六日中午十二時十二分許，推由「阿丹」以電話撥打
    至威寶公司所設之語音自動繳納通話費系統，先輸入上開門
    號及甲○○之身分證統一編號後四碼，再輸入乙○○之前開
    信用卡卡號及使用有效期限，使威寶公司陷於錯誤，誤以為
    係真正持卡人所為之語音轉帳繳款，而將甲○○之一千四百
    零一元通話費轉至乙○○之前開信用卡帳戶內自動扣繳，以
    此詐術獲取免付一千四百零一元行動電話費用之不法利益。
    嗣乙○○收到前開信用卡帳單，察覺有異，因而報警並循線
    查悉上情。
二、案經臺南縣警察局善化分局報告臺灣臺南地方法院檢察署呈
    請臺灣高等法院檢察署令轉臺灣板橋地方法院檢察署檢察官
    偵查起訴。
    理  由
壹、程序事項：
    被告甲○○所犯係死刑、無期徒刑或最輕本刑為三年以上有
    期徒刑以外之罪，亦非屬高等法院管轄第一審之案件，其於
    準備程序中就被訴事實為有罪之陳述，經本院告知簡式審判
    程序之旨，並聽取公訴人及被告之意見後，經本院合議庭認
    為適宜，乃依刑事訴訟法第二百七十三條之一第一項規定，
    裁定由受命法官獨任進行簡式審判程序，先予敘明。
貳、實體事項：
一、上揭犯罪事實，業據被告於本院審理中供承不諱，並經證人
    即被害人乙○○、證人即玉山銀行職員范偉樵分別於警詢及
    偵查中證述明確，並有門號0000000000號行動電話之原始申
    辦資料、玉山銀行0000-0000-00 00-0000號信用卡交易明細
    表、玉山銀行信用卡事業處九十八年三月十七日玉山卡（風
    ）字第0980311010號函、威寶公司九十八年九月一日威（財
    ）字第090901-01 號函各一份在卷可參。綜上所述，足認被
    告之自白核與事實相符，應可採為論罪科刑之依據。從而，
    本件事證已臻明確，被告犯行洵堪認定，應予依法論科。
二、核被告所為，係犯刑法第三百三十九條第二項、第一項之詐
    欺得利罪。公訴意旨雖認被告所為係犯刑法第三百三十九條
    之三第二項、第一項之利用電腦詐欺得利罪，惟查該罪之構
    成要件係行為人以不正方法將虛偽資料或不正指令輸入電腦
    或其相關設備，製作財產權之得喪、變更紀錄，而得財產上
    不法之利益為其構成要件，查本件被告與「阿丹」透過威寶
    公司電話語音繳款系統輸入被害人乙○○之玉山銀行信用卡
    資料，係真實且正確之信用卡基本資料，並非輸入虛偽資料
    或不正指令，亦即雖被告取得該資料或指令之過程並非適法
    ，然並不致於使本即為真實且正確之資料或指令成為虛偽資
    料或不正指令，是被告所為自與刑法第三百三十九條之三第
    二項、第一項利用電腦詐欺得利罪之犯罪構成要件不符，是
    公訴意旨此部分所認容有未洽，然起訴之基本社會事實既屬
    同一，本院自得予以審理，並於審理中依法並更起訴法條以
    供被告答辯（參見本院卷九十八年九月十六日簡式審判筆錄
    第二頁），附此敘明。又被告與「阿丹」就上開詐欺得利犯
    行，具有犯意聯絡及行為分擔，均為共同正犯。爰審酌被告
    之素行、生活狀況、智識程度，並兼衡被告犯罪之動機、目
    的、手段、所詐得之財產上不法利益甚微、對被害人所生之
    危害非鉅及犯後坦承犯行，態度良好等一切情狀，量處如主
    文所示之刑，並諭知易服勞役之折算標準。
據上論斷，應依刑事訴訟法第二百七十三條之一第一項、第二百
九十九條第一項前段、第三百條，刑法第二十八條、第三百三十
九條第二項、第一項、第四十二條第三項前段，刑法施行法第一
條之一第一項、第二項前段，判決如主文。
本案經檢察官蘇振文到庭執行職務。
中    華    民    國    98     年    9    月    29    日
                  刑事第六庭    法  官  林家賢
上列正本證明與原本無異。
如不服本判決，應於判決送達後十日內，向本院提出上訴書狀，
並應敘述具體理由；其未敘述上訴理由者，應於上訴期間屆滿後
二十日內向本院補提理由書（均須按他造當事人之人數附繕本）
「切勿逕送上級法院」。
                                書記官  林政良
中    華    民    國    98    年    9     月    29    日
附錄本判決論罪科刑法條：
刑法第三百三十九條：
意圖為自己或第三人不法之所有，以詐術使人將本人或第三人之
物交付者，處五年以下有期徒刑、拘役或科或併科一千元以下罰
金。
以前項方法得財產上不法之利益或使第三人得之者亦同。
前二項之未遂犯罰之。


司法院資訊處製作；財團法人民間司法改革基金會備份。
